【裁判字號】    88,簡上,91
【裁判日期】    890317
【裁判案由】    返還所有物
【裁判全文】
臺灣雲林地方法院民事判決  八十八年度簡上字第九十一號
    上  訴  人  甲○○
    被  上訴人  乙○○
    訴訟代理人  吳昆浦律師
右當事人間請求返還所有物事件，上訴人對於中華民國八十八年九月九日本院虎尾簡
易庭八十八年度虎簡字第一０五號第一審判決提起上訴，本院判決如左：
    主  文
上訴駁回。
第二審訴訟費用由上訴人負擔。
    事  實
壹、本訴部分：
甲、上訴人方面：
    上訴人未於言詞辯論期日到場，惟據其在本院準備程序中所為聲明及陳述：
  一、聲明：求為判決：（一）、原判決廢棄。（二）、駁回被上訴人在第一審之訴
      。
  二、陳述：除與原審判決書所載者相同茲予引用外，補稱：兩造爭執之同意書書立
      之時，伊並未在場，被上訴人與代書不得私下立據更正同意書，且渠等利用伊
      拿尾款之機立下同意書，伊並不知同意書之內容即行簽名，足見被上訴人阻撓
      伊買回坐落雲林縣虎尾鎮○○段一０八七地號土地（以下簡稱系爭土地）之意
      。
  三、證據：援用原審之立證方法。
乙、被上訴人方面：
  一、聲明：求為判決：駁回上訴。
  二、陳述：援用原審判決書所載者。：兩造未能達成和解。
  三、證據：援用原審之立證方法。
貳、反訴部分：
甲、上訴人方面：
    上訴人未於言詞辯論期日到場，惟據其在本院準備程序中所為聲明及陳述：
  一、聲明：（一）、原判決廢棄。（二）、被上訴人應將坐落雲林縣虎尾鎮○○段
      一０八七地號土地移轉登記予上訴人。
  二、陳述：願以二百五十萬元和解。
  三、證據：援用原審之立證方法。
乙、被上訴人方面：
  一、聲明：求為判決：駁回上訴。
  二、陳述：兩造未能達成和解。
  三、證據：援用原審之立證方法。
    理  由
壹、本件上訴人，未於言詞辯論期日到場，核無民事訴訟法第三百八十六條所列各款
    之情形，爰依被上訴人聲請，由其一造辯論而為判決。
貳、本訴方面：
一、被上訴人主張：上訴人於民國（下同）八十六年十二月四日將其所有系爭土地及
    其上未辦保存登記建物（如附圖斜線所示編號Ａ、Ｅ及Ｅ─１建物）出售與伊，
    並於八十六年十二月十九日將系爭土地移轉登記與伊，兩造所訂立協議書及同意
    書均約定上訴人得主張買回期限至八十七年六月十日止，惟上訴人未於期限內主
    張買回，遂向伊承租上開建地，租賃期限自八十七年六月十一日起至八十八年三
    月十日止共九個月，詎租賃期限屆滿，上訴人拒不遷出交還系爭土地及其上建物
    ，為此，本於租賃物返還請求權請求上訴人交還，另上訴人之後興建之如附圖所
    示Ｂ部分面積二點七五平方公尺鐵皮壁頂水塔間乃無權占有伊所有系爭土地，為
    此，本於所有物返還請求權訴請上訴人拆除該部分建物；上訴人則以：兩造爭執
    之同意書書立之時，伊並未在場，被上訴人與代書不得私下立據更正同意書，且
    渠等利用伊拿尾款之機立下同意書，伊並不知同意書之內容即行簽名，足見被上
    訴人阻撓伊買回系爭土地之意等詞資為抗辯。
二、被上訴人主張之事實，業據其在原審提出協議書、同意書、房屋租賃契約、土地
    登記簿謄本等件為證，並經原審會同兩造勘驗現場屬實，製有勘驗筆錄及略圖可
    證，且經雲林縣虎尾地政事務所派員實地測量屬實，有該所檢送土地複丈成果圖
    在卷可參，自堪信為真實。被告雖以前揭情詞置辯，惟查，依兩造所訂立且不爭
    執真正之協議書（八十七年十二月十日）、同意書（八十七年十二月二十三日）
    內容，既分別約定「．．．依原價加計年息百分之九點七五計算之利息向甲方（
    即被上訴人）主張買回，甲方不得拒絕．．．」、「立同意書人乙○○（以下稱
    甲方）與甲○○（以下稱乙方）就八十六年十二月十日協議書內容經雙方同意更
    正第二條如左：．．．應依時價加計年息百分之九點七五計算利息向甲方主張買
    回，甲方不得拒絕．．．民國八十七年六月十日期間屆止時，雙方議價不成，乙
    方（即上訴人）應放棄買回權及應有地上物遷出．．．」等文字，且證人周文福
    亦在原審具結證稱：「兩造於書立八十七年十二月二十三日同意書時，承辦代書
    曾將該同意書交給被上訴人轉交上訴人看，但上訴人有沒有看則不清楚，當時上
    訴人想反正快付錢，且土地也決定要出賣就簽名，而伊為仲人，故也簽名」等情
    ，足見上訴人於書立上揭同意書之前，曾有閱讀同意書之機會，並確已閱讀，顯
    見上訴人已同意上揭同意書之內容，是上訴人自不得以不知悉同意書內容而抗辯
    被上訴人利用拿尾款之機使伊簽下同意書或阻撓伊買回系爭土地，上訴人此項抗
    辯，並非有據。
三、從而，被上訴人本於租賃期限屆滿後租賃物返還請求權人之地位，訴請上訴人交
    還系爭土地及其上建物即如附圖斜線所示Ａ部分面積一四二點七八平方公尺、Ｅ
    部分面積二十九點四平方公尺及Ｅ─１部分面積零點四平方公尺上磚造瓦頂平房
    一棟；另系爭土地既為被上訴人所有，上訴人於訂立上揭租賃契約後所興建之如
    附圖斜線所示Ｂ部分面積二點七五平方公尺鐵皮壁頂水塔間並無合法占有權源，
    自屬無權占有，被上訴人本於所有物返還請求權人地位，請求上訴人將如附圖斜
    線所示Ｂ部分面積二點七五平方公尺鐵皮壁頂水塔間拆除，均為有理由，應予准
    許。是原審判命上訴人交還及拆除系爭土地及上揭建物，於法並無不合。上訴意
    旨指摘原判決不當，求予廢棄改判，為無理由，應予駁回其上訴。
貳、反訴方面：
一、上訴人（即原審反訴原告）主張：兩造於八十六年十二月十日就伊所有系爭土地
    及地上建物達成買賣協議，約定伊自八十六年十二月十日起至八十七年六月十日
    止，應依時價加計年息百分之九點七五利息，向被上訴人（即原審反訴被告）主
    張買回，被上訴人不得拒絕，伊已於前開時間主張買回之意思表示，被上訴人竟
    又片面主張雙方議價不成，顯然無理，被上訴人自應移轉系爭土地所有權予伊，
    為此求為判決如反訴聲明所示，另伊願以二百五十萬元與被上訴人和解等詞；被
    上訴人（即原審反訴被告）則以：兩造未能達成和解，及上訴人在原審反訴之請
    求應予駁回等情置辯。
二、如前壹二所述，上訴人就系爭土地及如附圖所示斜線部分即編號Ａ、Ｅ及Ｅ─１
    建物行使買回權事宜，應依兩造於八十七年十二月二十三日訂立同意書內容決之
    ，而上開同意書既有「雙方議價不成，乙方即上訴人應放棄買回權及自地上物遷
    出」之約定，觀其文義，倘兩造就買回之價格未能達成意思合致，上訴人應放棄
    買回權，而本件兩造經原審於調解程序及言詞辯論程序，及本院準備程序中調解
    上開系爭土地及建物買賣價格，仍未能達成合致之意思，是依據上開同意書之約
    定，上訴人之買回權應屬已放棄。
三、從而，上訴人主張伊得行使買回權，請求被上訴人應將系爭土地所有權移轉登記
    予伊，為無理由，應予駁回。原審為上訴人敗訴之判決，並無不合。上訴意旨指
    摘原判決不當，求予廢棄改判，為無理由，應予駁回。
據上論結，本件上訴為無理由，依民事訴訟法第四百三十六條之一第三項、第四百四
十九條第一項、第三百八十五條第一項前段、第七十八條，判決如主文。
中      華      民      國    八十九    年      三      月      十七    日
                            臺灣雲林地方法院民事庭
~B審判長法官  蕭守田
~B法      官  黃峻隆
~B法      官  楊曉惠
右為正本係照原本作成
如不服本判決，應於本判決送達後二十日之內，以其適用法規顯有錯誤為理由，向本
院提出上訴狀（需附繕本），經本院許可後（其許可以訴訟事件所涉及之法律見解具
有原則上之重要性者為限），逕送最高法院。
中      華      民      國    八十九    年      三      月      十七    日
~B法院書記官  謝俊森


司法院資訊處製作；財團法人民間司法改革基金會備份。
